【裁判字號】    99,上易,75
【裁判日期】    990111
【裁判案由】    詐欺
【裁判全文】
臺灣高等法院臺中分院刑事判決          99年度上易字第75號
上  訴  人  臺灣臺中地方法院檢察署檢察官
被      告  乙○○
上列上訴人因詐欺案件，不服臺灣臺中地方法院98年度易字第
2359號中華民國98年11月24日第一審判決（起訴案號：臺灣臺中
地方法院檢察署98年度偵字第13510號），提起上訴，本院判決
如下：
    主  文
上訴駁回。
    理  由
一、依刑事訴訟法第350條、第361條、第362條、第367條規定，
    不服地方法院之第一審判決而上訴者，須提出上訴書狀，並
    應敘述具體理由，為上訴必備之程式；其所提出之書狀未敘
    述上訴理由，或僅曾以言詞陳述上訴理由者，均應於上訴期
    間屆滿後二十日內補提理由書於第一審法院。第一審法院經
    形式審查，認逾期未補提上訴理由者，應定期間先命補正；
    逾期未補正者，為上訴不合法律上之程式，應以裁定駁回。
    倘已提出上訴理由，但所提非屬具體理由者，則由第二審法
    院以上訴不合法律上之程式，判決駁回。而所謂具體理由，
    必係依據卷內既有訴訟資料或提出新事證，指摘或表明第一
    審判決有何採證認事、用法或量刑等足以影響判決本旨之不
    當或違法，而構成應予撤銷之具體事由，始克當之（例如：
    依憑證據法則具體指出所採證據何以不具證據能力，或依憑
    卷證資料，明確指出所為證據證明力之判斷如何違背經驗、
    論理法則）；倘僅泛言原判決認定事實錯誤、違背法令、量
    刑失之過重或輕縱，而未依上揭意旨指出具體事由，或形式
    上雖已指出具體事由，然該事由縱使屬實，亦不足以認為原
    判決有何不當或違法者（例如：對不具有調查必要性之證據
    ，法院未依聲請調查亦未說明理由，或援用證據不當，但除
    去該證據仍應為同一事實之認定），皆難謂係具體理由，俾
    與第二審上訴制度旨在請求第二審法院撤銷、變更第一審不
    當或違法之判決，以實現個案救濟之立法目的相契合，並節
    制濫行上訴（最高法院97年度臺上字第892號判決意旨可資
    參照）。又理由是否具體，則屬第二審法院審查之範圍，不
    在命補正之列，亦即上訴書狀已記載理由，並有具體之敘述
    時，其上訴既屬合法，第二審法院固應就其理由之是否可取
    ，為實體之審理及判斷；如認其上訴書狀雖記載理由，但並
    未具體敘述時，則無須再命補正，可逕認其上訴不合法，以
    判決駁回之（此有最高法院97年度臺上字第1281號判決意旨
    可參）。
二、檢察官依告訴人甲○○之請求而不服原審判決提起上訴，其
    上訴狀所載理由，係以：刑罰之量定，固屬法院自由裁量之
    職權行使，惟刑事審判之量刑，在於實現刑罰權之分配的正
    義，故法院對科刑判決之被告量刑，應符合罪刑相當原則，
    使罰當其罪，以契合人民之法律感情，此所以刑法第57條明
    定科刑時應審酌一切情狀，尤應注意該條所列各款情形，以
    為科刑輕重之標準，被告所犯詐欺罪為最重本刑5年以下有
    期徒刑，被告與告訴人甲○○原為男女朋友，被告犯罪所得
    達新臺幣（下同）92萬2千元，所生危害非屬輕微，於審理
    中猶設詞誆稱款項係投資，迄未與告訴人和解或將所詐款項
    部分或分期償還告訴人，犯罪後態度顯然不佳，原判決量處
    減刑後得易科罰金之刑，被告上開犯罪所得於繳納易科罰金
    後容有剩餘，對照罪刑相當原則，尚非所宜，告訴人具備理
    由聲請檢察官提起上訴，認有理由云云。
三、按刑罰之量定，屬法院自由裁量之職權行使，應審酌刑法第
    57條所列各款事由及一切情狀，為酌量輕重之標準，並非漫
    無限制；量刑輕重係屬事實審法院得依職權自由裁量之事項
    ，苟已斟酌刑法第57條各款所列情狀而未逾越法定刑度，不
    得遽指為違法；且在同一犯罪事實與情節，如別無其他加重
    或減輕之原因，下級審量定之刑，亦無過重或失輕之不當情
    形，則上級審法院對下級審法院之職權行使，原則上應予尊
    重（最高法院72年臺上字第6696號、75年臺上字第7033號判
    例及85年度臺上字第2446號判決意旨參照）。原審審酌被告
    與告訴人甲○○原係男女朋友關係，就彼此所有金錢之份際
    衡情或較一般人寬鬆，然被告以此等情誼及信賴關係，佯以
    查詢票信為由詐得告訴人甲○○之支票後，提示兌現後供己
    利用，再三捏造事實虛與委蛇，於原審審理中猶誆稱款項係
    投資云云，全無悔意，且詐得支票金額非低，迄仍未能告訴
    人和解等一切情狀，量處被告有期徒刑八月，減為有徒徒刑
    四月，如易科罰金，以銀元三百元（即新臺幣九百元）折算
    一日，原審顯係本於被告之責任為基礎，並已具體斟酌刑法
    第57條所列情形而為量定，並未偏執一端，而有失之過重之
    情事，且原審已就上訴意旨所提及之被告與告訴人甲○○關
    係、犯罪所得、未與告訴人和解而犯後態度不佳等情，均已
    審酌，依上開最高法院判例、判決意旨，不得指為違法。而
    本院衡酌被告雖未於原審審理期間返還其詐得之92萬2千元
    ，然告訴人甲○○對此所受之損害賠償，可另以民事訴訟程
    序請求，其所受之損害仍可受到保障，並不會因被告於易科
    罰金後繳納罰金，即免除其之民事損害賠償責任，上訴意旨
    所稱：被告上開犯罪所得於繳納易科罰金後容有剩餘云云，
    尚有誤會。至於被告雖經減刑為有期徒四月，得易科罰金，
    然此係基於中華民國九十六年罪犯減刑條例之規定，此屬國
    家刑事政策，原審依法減刑，並無違誤，況且，若因上開減
    刑條例之施行，為避免被告減刑後得以易科罰金，而將原宣
    告刑提高，此反而是倒果為因，未以被告之責任為基礎，顯
    然有違罪刑相當原則。
四、綜上所述，本院依形式上觀察認原審判決認事用法並無違法
    或不當之處，量刑亦屬妥適，檢察官上訴理由並未依據卷內
    既有訴訟資料或提出新事證，指摘或表明第一審判決有何採
    證認事、用法或量刑等足以影響判決本旨之不當或違法，而
    構成應予撤銷之具體事由，自非屬得上訴第二審之具體理由
    。依上揭法律規定及判決意旨，檢察官提起之第二審上訴不
    合法律上程式，爰不經言詞辯論，判決駁回上訴。
據上論斷，應依刑事訴訟法第367條前段、第372條，判決如主文
。
中    華    民    國    99    年    1     月    11    日
            刑事第十二庭  審判長法  官  康  應  龍
                                法  官  黃  家  慧
                                法  官  楊  真  明
上列正本證明與原本無異。
不得上訴。
                                書記官  李  淑  芬
中    華    民    國    99    年    1     月    11    日


司法院資訊處製作；財團法人民間司法改革基金會備份。
